【裁判字號】    98,竹簡,447
【裁判日期】    981221
【裁判案由】    給付票款
【裁判全文】
臺灣新竹地方法院民事判決             98年度竹簡字第447號
原      告  甲○○
被      告  乙○○
上列當事人間給付票款事件，本院於民國98年12月7日辯論終結
，判決如下：
    主  文
被告應給付原告新臺幣陸拾萬元，及自民國九十八年四月三十日
起至清償日止，按年息百分之六計算之利息。
訴訟費用由被告負擔。
本判決得假執行。
    事實及理由
甲、程序方面
    本件原告原係向本院聲請核發支付命令，惟被告業於法定期
    間內提出異議，依據民事訴訟法第519條第1項規定，即應以
    原支付命令之聲請視為起訴。
乙、實體方面
一、原告方面：
(一)、原告起訴主張：其持有被告所簽發，支票號碼為CP0000000
    號，發票日為民國98年8月10日，以萬泰商業銀行股份有限
    公司南大分行為付款人，票面金額為新臺幣 (下同)600,000
    元之支票乙紙 (下稱系爭支票)。詎原告於98年8月100日提
    示，竟因存款不足及拒絕往來戶而未獲付款，且經原告屢次
    催索無著，為此爰依票據之法律關係提起本件訴訟，請求被
    告清償票款，並聲明如主文第一項所示。
(二)、原告曾多次貸與訴外人楊昇學金錢，被告則貸予多紙支票予
    楊昇學，原告先前2次貸予楊昇學金錢，楊昇學亦曾交付被
    告簽發之支票，均獲兌現，是原告遂持續貸予楊昇學金錢，
    並自楊昇學處受讓系爭支票。
二、被告則以：被告與原告素昧平生無資金往來，而訴外人楊昇
    學先於97年9月份以投資訴外人張志松砂石場股份之名義，
    取得被告信任後，復於98年4月至同年7月中旬，陸續以張志
    松之名義向被告詐取支票10紙，其中6紙楊昇學皆提供資金
    使之兌現，惟前5紙支票，均非本人親自去入票款，而其中1
    紙票款則為楊昇學以張志松名義交付被告去入票款。詎98年
    7 月中旬後楊昇學隨即不知去向，被告因此向張志松求證，
    始得知張志松並無投資及向被告借用支票等情。而本件原告
    取得之支票實為前該10紙支票中之1紙，亦即楊昇學向被告
    詐欺取得而流出之10紙支票其1，至於原告如何取得系爭支
    票，被告無從得知，為此被告已於98年8月初時，向本法院
    檢察署對楊昇學提出詐欺等刑事告訴。另被告曾向原告商討
    解決支票問題，惟並無結果等語置辯。
三、得心證之理由：
(一)、原告主張其執有被告所簽發之系爭支票，詎提示不獲付款之
    事實，業據其提出與所述相符之支票及退票理由單各1紙為
    證，且為被告所不爭執，堪信原告之主張為真。至被告雖希
    冀兩造能自行解決支票問題，然未據原告表明同意，而此亦
    係原告權利行使範圍，應由兩造自行協商解決，本院無法強
    迫原告同意，且亦無從解免被告應負之償還責任。
(二)、按票據行為為不要因行為，即不以給付之原因為要素而得成
    立之行為，凡簽名於票據之人，不問原因如何，均須依票上
    所載文義負責，除執票人取得票據係出於惡意或詐欺者外，
    發票人不得以自己與執票人前手所存抗辯之事由，對抗執票
    人。又執票人之取得票據苟非出於惡意或詐欺，縱使該執票
    人之前手對於發票人，係因侵權行為而取得票據，發票人亦
    不得以此對抗執票人，最高法院49年台上字第678號、21年
    上字第739號著有判例。是被告主張系爭支票並非被告透過
    楊昇學向原告借款，而係楊昇學向被告詐欺取得而流出等語
    云云，惟被告既自承其簽發系爭支票交付楊昇學收執，嗣系
    爭支票由楊昇學交付原告，則兩造間非直接前後手關係甚明
    ，縱使被告之抗辯屬實，依前揭判例之意旨，尚非得據以對
    抗執票人即原告，是被告上開抗辯，即非可採。
(三)、次按支票依背書及交付而轉讓，無記名支票，得僅依交付轉
    讓之，票據法第30條第1項、第144條定有明文。本件被告雖
    辯稱不認識持票人即原告，亦與其等無何資金往來云云，惟
    系爭支票未記載受款人為無記名支票，有該紙支票附卷可稽
    ，是依前揭規定，支票持有人本得僅依交付轉讓之方式轉讓
    系爭支票，系爭支票自可能經歷多次轉讓，被告不認識持票
    人，自屬支票流通轉讓之結果，被告據此為抗辯理由，亦不
    足採。
(四)、再按無對價或以不相當之對價取得票據者，不得享有優於其
    前手之權利，票據法第14條第2項固定有明文。惟按票據行
    為為不要因行為，執票人不負證明關於給付原因之責任，如
    票據債務人主張執票人取得票據出於惡意，甚或無對價或以
    不相當對價取得，應由該債務人負舉證責任，最高法院64年
    台上字第1540號判例及85年台上字第286號判決意旨可供參
    照。本件原告主張其係因信任楊昇學而貸予其金錢，並自楊
    昇學處受讓系爭支票，則被告辯稱其不清楚原告如何自楊昇
    學處取得系爭支票，依前揭法文及裁判意旨，應由被告就原
    告乃出於惡意、無對價或不相當對價取得票據乙情，負舉證
    之責。惟被告對此既未能舉證以實其說，則其此項辯解，即
    屬無據，不足採信。
(五)、綜上所述，被告無從證明其系遭詐欺而簽發票據，又未能證
    明原告係以惡意、無對價或不相當之對價取得系爭支票等情
    ，則原告向被告請求給付系爭支票票款，於法並無不合。
(六)、末按在票據上簽名者，依票上所載文義負責；而發票人應照
    支票文義擔保支票之支付；又執票人向支票債務人行使追索
    權時，得請求自為付款提示日起之利息，如無約定利率者，
    按年利六釐計算，票據法第5條第1項、第126條、第133條分
    別定有明文。是本件被告既為系爭支票之發票人，又無得對
    抗原告行使系爭支票之票據權利事由存在，則被告自應依據
    票據所載文義負責，從而，原告本於票據法律關係，請求被
    告給付積欠之票款600,000元，及自付款提示日即98年4月30
    日起至清償日止，各年息百分之6計算之利息，為有理由，
    應予准許。
四、本件事證已臻明確，兩造其餘陳述及主張或攻繫防禦方法，
    對判決之結果不生影響，爰不一一條列審究，併此敘明。
五、本件係依民事訴訟法第427條第2項適用簡易訴訟程序所為被
    告敗訴之判決，依同法第389條第1項第3款規定，應依職權
    宣告假執行。
六、訴訟費用負擔之依據：民事訴訟法第78條。
中    華    民    國    98    年    12    月    21    日
                  民事第二庭    法  官  彭淑苑
以上正本係照原本作成。
如對本判決上訴，須於判決送達後20日內向本院提出上訴狀。
中    華    民    國    98    年    12    月    21    日
                                書記官  王恬如


司法院資訊處製作；財團法人民間司法改革基金會備份。
